臺灣雲林地方法院民事裁定　　　　　 100年度消債更字第11號
聲 請 人
即債務人　陳達勇
上列聲請人因消費者債務清理事件聲請更生，本院裁定如下：
    主  文
聲請駁回。
聲請費用由聲請人負擔。
    理  由
一、按債務人對於金融機構因消費借貸、自用住宅借款、信用卡
    或現金卡契約而負債務，在聲請更生或清算前，應提出債權
    人清冊，以書面向最大債權金融機構請求協商債務清償方案
    ，並表明共同協商之意旨，消費者債務清理條例第151 條第
    1 項定有明文。而上揭法文之立法意旨，即為債務人受法院
    裁定開始更生或清算程序者，其生活、資格、權利等均將受
    限制，該等程序係債務清理之最後手段，於債務人無法與債
    權人協商時，始適用更生程序或清算程序清理其債務，債務
    人對於金融機構因消費借貸、自用住宅借款、信用卡或現金
    卡契約而負債務，其法律關係較為單純，金融機構並已訂有
    債務協商機制，如能協商成立，債務人或不須依消費者債務
    清理條例聲請更生或清算，可疏減法院負擔，有效分配司法
    資源，為使債務人得自主解決其債務，爰明定債務人對於金
    融機構因消費借貸、自用住宅借款、信用卡或現金卡契約而
    負債務之情形，採行協商前置主義。故而消費者債務清理條
    例所定協商前置程序之意旨，在使金融機構與債務人就特定
    種類之債務清理事務上，利用法院程序外解決之協商機制，
    為迅速有效之自主性解決。而此一程序之進行，有賴當事人
    間之協力配合，本於誠信為基礎，形成債務清理之共識，藉
    由法院之事後核可，賦予協商內容作為執行名義之正當性。
    苟債務人為直接進入更生或清算程序，而於前置協商程序時
    ，故意使協商破裂，雖有債務協商不成立之形式，然藉由脫
    法方式造成此等結論，難謂債務人有進行債務清理之誠意可
    言。再按債務人有不能清償債務或有不能清償之虞者，得依
    本條例所定更生或清算程序，清理其債務。聲請更生或清算
    不合程式或不備其他要件者，法院應以裁定駁回之，但其情
    形可以補正者，法院應定期間先命補正。消費者債務清理條
    例第3 條、第8 條分別定有明文。
二、本件聲請意旨略以：聲請人目前債務約新臺幣（下同）2,71
    4,682 元，消費者債務清理條例施行後，曾於民國97年11月
    21日向最大債權金融機構台新國際商業銀行股份有限公司（
    下稱台新銀行）申請前置協商，台新銀行雖提供：(一)180 期
    ，零利率，每月清償14,742元，或(二)二階段還款，前六年每
    月清償10,000元，屆滿再依能力評估等方案，聲請人當時每
    月收入約有47,534元，惟因斯時另有金陽信資產管理公司債
    務，以鈞院96年度執字第15192 號執行命令執行扣薪中，而
    上開債務並無法納入前置協商，且聲請人每月生活必要支出
    為10 ,500 元，則扣薪金額加上每月生活必要支出後，聲請
    人無法負擔上開協商金額，致協商不成立。況聲請人母親腦
    中風，自100 年2 月起需再支出看護費用每月5,246 元，復
    加以目前仍遭鈞院100 年度司執字第3257號執行命令強制扣
    薪中，聲請人確實已無力清償所欠債務，且聲請人無擔保或
    無優先權之債務總額未逾1,200 萬元，復未經法院裁定開始
    清算程序或宣告破產，爰依法聲請更生等語。
三、聲請人主張前揭事實，固據其提出前置協商不成立通知書、
    財政部臺灣中區國稅局97年度、98年度綜合所得稅各類所得
    資料清單、全國財產稅總歸戶財產查詢清單、各類所得扣繳
    暨免扣繳憑單及行車執照、本院98年度司執字第25303 號、
    100 年度司執字第3257號執行命令、電費收據、瓦斯費用收
    據、加油費用收據、勞工保險被保險人投保資料表、保費繳
    納暨退休金提撥證明書、吉祥人力資源顧問有限公司委任契
    約書、債務人之母陳美之診斷證明書、病症暨失能診斷證明
    書、財團法人金融聯合徵信中心查詢當事人綜合信用報告回
    覆書、戶籍謄本、債務人之身分證及健保卡正反影本、債務
    人之配偶朱莉之居留證、戶口名簿、豐泰企業股份有限公司
    出具之服務證明書、100 年1 月至4 月之薪資表、銀行存摺
    、聲請人及其配偶朱莉之防癌保險單、土地及建物登記謄本
    等為證。然查：
  (一)聲請人前於96年間即遭本院執行命令執行扣薪，於97年10月
    份前每月強制扣薪總額為20,800元，同年10月份起，改依本
    院97年度執字20861 號執行命令強制扣薪，每月金額為20,0
    00元，而聲請人97年間每月平均收入為50,845元等情，有聲
    請人財政部臺灣省中區國稅局97年度綜合所得稅各類所得資
    料清單在卷可憑（見本院卷第50頁），並經本院職權調閱本
    院96年度執字10095 號、10268 號、15906 號、15192 號、
    97年度執字第20861 號民事執行卷宗核閱屬實，堪以認定。
    是依聲請人97年間每月平均收入50,845元，扣除其每月生活
    必要支出10,500元後，餘款為40,345元，縱使扣掉斯時強制
    扣薪之20,000元，聲請人向台新銀行申請前置協商時，尚有
    20,345元可供清償，顯見聲請人於前置協商時仍有相當足夠
    能力依協商條件履行。況聲請人申請前置協商時，亦自行提
    出每月清償10,000元之清償方案（見本院卷第170 頁至第17
    1 頁），台新銀行亦同意聲請人以二階段還款，即聲請人前
    6 年每月僅需清償10,000元，6 年後再行換約，既每月清償
    10,000元方案為聲請人自行提出，且以聲請人當時收入應無
    不能負擔之情，由此可見台新銀行所提供之協商條件並未過
    苛，為聲請人所能負擔，益徵聲請人前與台新銀行協商時並
    未努力促進協商之成立，自與消費者債務清理條例所定協商
    前置之要件有違。
  (二)再者，聲請人復主張100 年2 月份起因母親中風，需再支出
    看護費用5,246 元，則每月必要生活費用增加為15,746元等
    語。然查，聲請人現遭本院100 年度司執字第3257號執行命
    令每月強制扣薪17,000元，而聲請人100 年1 至4 月每月平
    均薪資為52,291元，此有聲請人100 年1 至4 月薪資表、本
    院100 年度司執字第3257號執行命令在卷可參（見本院卷第
    76頁至第77頁、第22頁至第23頁），並經本院調閱上開民事
    執行卷宗查核無訛，是縱聲請人每月生活必要支出增為15,7
    46元，扣除上開費用後，尚餘36,545元可供清償，而最大債
    權銀行台新銀行於聲請人提出本件更生聲請後，仍願意提供
    聲請人180 期，零利率，每月清償5,997 元之個別協商方案
    ，如聲請人依約履行完畢，並願放棄剩餘債權896,255 元，
    有卷附台新銀行100 年7 月18日台新總債務協商部字第1000
    0006118 號函可佐，倘聲請人接受上開清償方案，不僅所積
    欠債務可大幅減少，且每月仍有30,548元可用以清償其他債
    權人，堪認聲請人應可清償所欠債務，惟聲請人仍未接受台
    新銀行上開還款條件，實難認其已盡最大還款誠意。
四、綜上所述，本件聲請人每月收入既足以維持基本生活，及履
    行債權人提議之協商條件，且聲請人工作穩定，有持續收入
    ，每月收入均有4 、5 萬元，雖聲請人所欠金額非少，但並
    非無清償債務之可能，足認債務人應無不能清償債務之情事
    ，其更生之聲請既不符合消費者債務清理條例第3 條所定要
    件，且上開欠缺又屬無從補正，依上開說明，自應駁回其聲
    請，爰裁定如主文。
中    華    民    國   100    年    7     月    27    日
                  民事第二庭  法  官  蔡惠琪
上為正本係照原本作成
如不服本裁定，應於裁定送達後10日內，以書狀向本院提出抗告
，並繳納抗告費新臺幣1千元
中    華    民    國   100    年    7     月    27    日
                              書記官  李松坤